最高法院刑事判決　　　　　　　　　　　　　　　九十一年度台上字第七○六七號
　　上　訴　人　甲○○
右上訴人因傷害直系血親尊親屬等罪案件，不服台灣高等法院台中分院中華民國八十
九年九月十三日第二審判決（八十九年度上訴字第一二八○號，起訴案號：台灣苗栗
地方法院檢察署八十八年度偵字第五九○九號），提起上訴，本院判決如左：
    主  文
原判決關於傷害直系血親尊親屬部分撤銷，發回台灣高等法院台中分院。
其他上訴駁回。
    理  由
一、發回部分（即傷害直系血親尊親屬部分）：
本件原判決認定上訴人甲○○前因違反公共危險罪及槍砲彈藥刀械管制條例，經台灣
新竹地方法院分別判處有期徒刑三年八月、一年六月確定，指揮書接續執行完畢日期
為民國八十四年三月二十一日。其係已故何春生（八十九年三月二十七日死亡）之子
，二人間具有家庭暴力防治法第三條第三款所定現為直系血親之家庭成員關係。上訴
人曾因對其父何春生有辱罵行為，經台灣苗栗地方法院依家庭暴力防治法第十三條規
定，於八十八年八月二十一日以八十八年度家護字第三十號核發民事保護令，裁定令
上訴人不得對何春生實施身體或精神上不法侵害之行為，亦不得直接或間接對何春生
為騷擾行為，有效期間一年。上訴人竟基於傷害及違反保護令之概括犯意，於八十八
年十二月九日上午六時許，在苗栗縣苗栗市○○街三十一號其住處，因其母親逝世酒
後至二樓何春生房間內，對睡覺中其直系血親尊親屬即其父何春生騷擾稱：「我母親
死了，您怎麼不去守靈」等語，見何春生未有反應，揚言持開山刀恐嚇，因未找到開
山刀，復回頭用右腳踢何春生右胸部，致使何春生受有右胸疼痛傷害，而違反法院所
為禁止實施家庭暴力行為之民事保護令裁定，幸經其兄長何仁欽、何宏桐聞其父喊叫
聲音，趕上二樓拉開上訴人，欲將何春生送醫時，上訴人仍跟著下樓，在二樓樓梯口
用腳踢其父何春生大腿，嗣經何弘量報警及何春生生前訴警移送檢察官偵查起訴等情
。因而維持第一審依想像競合犯論處上訴人傷害直系血親尊親屬之身體（累犯）罪刑
部分之判決，駁回上訴人在第二審關於此部分之上訴，固非無見。
惟查：審理事實之法院，對於案內與論罪科刑等待證事實有重要關係，而在客觀上認
為應行調查之證據，如未依法調查或雖已調查仍未調查明白，即與證據未經調查無異
，如率行判決，其判決當然為違背法令。上訴人於原審審判期日陳稱其前曾因公共危
險罪及違反槍砲彈藥刀械管制條例案件，經台灣新竹地方法院分別判處有期徒刑三年
八月、一年六月確定，兩罪合併執行，於八十一年已執行完畢等語，並以其犯本件之
罪非累犯，為上訴第二審之理由（原審卷第三十七、三十八頁）。實情如何？攸關其
犯本件之罪是否構成累犯，應否加重其刑之認定，原審未詳加調查釐清，遽以台灣高
等法院被告全國前案紀錄表對其上開二罪之執行，謂檢察官指揮書記載接續執行完畢
日期八十四年三月二十一日，為實際執行完畢日期，對於上訴人主張其實際上已於八
十一年間執行完畢一節是否真實可信，未詳加調查有無減刑、赦免等情形予以釐清，
遽依上開前案紀錄表之記載，認上訴人前開二罪係於八十四年三月二十一日執行完畢
，再犯本件之罪為累犯，尚嫌速斷，其審理猶有未盡。上訴人提出台灣台南監獄出監
證明書、及前開二案檢察官執行減刑指揮書等影本，證明該二罪於八十一年八月二十
一日執行完畢獲釋，指摘原審關於此部分論以累犯之判決不當，非無理由，應認原判
決關於此部分有撤銷發回更審之原因。
二、駁回部分（即恐嚇部分）：
按刑事訴訟法第三百七十六條所列各罪之案件，經第二審判決者，不得上訴於第三審
法院，法有明文。上訴人恐嚇部分，原審係維持第一審依刑法第三百零五條論處其恐
嚇危害安全罪刑，而駁回上訴人關於此部分在第二審之上訴，該罪核屬刑事訴訟法第
三百七十六條第一款之案件，依上開說明，既經第二審判決，自不得上訴於第三審法
院，上訴人竟復提起上訴，顯為法所不許，應予駁回。
據上論結，應依刑事訴訟法第三百九十五條前段、第三百九十七條、第四百零一條，
判決如主文。
中      華      民      國    九十一    年     十二     月     十二     日
                              最高法院刑事第三庭
                                  審判長法官  董  明  霈
                                        法官  林  茂  雄
                                        法官  王  居  財
                                        法官  張  祺  祥
                                        法官  李  伯  道
      右正本證明與原本無異
                                              書  記  官
中      華      民      國    九十一    年     十二     月     十九     日
